【裁判字號】    92,交簡上,98
【裁判日期】    921229
【裁判案由】    過失傷害
【裁判全文】
臺灣臺北地方法院刑事判決                        九十二年度交簡上字第九八號
    上  訴  人
    即  被  告  甲○○
右列上訴人即被告因過失傷害案件，不服本院新店簡易庭九十二年度店交簡字第五十
六號，中華民國九十二年四月二十二日第一審刑事簡易判決（檢察官聲請簡易判決處
刑書案號：臺灣臺北地方法院檢察署九十一年度調偵字第七六二號），提起上訴，本
院管轄之第二審合議庭判決如左：
    主  文
上訴駁回。
    事  實
一、甲○○於民國九十一年四月二十八日二十三時三十分許，駕駛車牌號碼Ｖ四—七
    九三一號自用小客車，原沿台北縣新店市○○里○○路○段由新店往安康方向行
    駛，途經該路段一四七號附近從路旁起步後，欲從外側車道變換至內側車道行駛
    ，本應注意汽車變換車道時，應讓直行車先行並注意安全距離，而依當時天候晴
    、有夜間照明光線，道路狀況為乾燥、無缺陷、無障礙物且視距良好，應無不能
    注意之情事，詎甲○○未注意後方有來往車輛，而逕將其所駕駛之前開自用小客
    車變換至內側車道行駛，適有沿同路同向行駛在後由乙○○所騎乘車牌號碼ＤＶ
    Ａ—七七五號輕型機車行駛該處，見狀因閃避不及，致其前車頭撞及甲○○所駕
    駛自用小客車之左前葉子板及左前門處，乙○○當場人車倒地，因而受有左側鎖
    骨粉碎性骨折合併位移之傷害。
二、案經乙○○訴由臺北縣政府警察局新店分局報請臺灣臺北地方法院檢察署檢察官
    偵查起訴後聲請簡易判決處刑。
    理  由
一、關於上訴人即被告甲○○於右揭時、地駕駛前開車牌號碼之自用小客車在前述肇
    事地點與告訴人乙○○所騎乘機車發生擦撞，告訴人因而受有左側鎖骨粉碎性骨
    折合併位移之傷害等情，業據被告於九十一年五月十日警局詢問、九十一年八月
    十六日檢察官偵訊及九十二年六月十一日本院調查時均坦承不諱，核與告訴人於
    警局詢問、檢察官偵訊時指述情節大致相符，復有臺北縣政府警察局新店分局頂
    城派出所製作記載本件車禍發生情形之道路交通事故調查報告表、道路交通事故
    補充資料表、道路交通事故當事人通訊資料表、交通事故分析研判表、自首調查
    表及現場及車損照片共十二幀等件附卷可稽，再告訴人因本件車禍受有前述傷害
    ，業據其提出財團法人天主教耕莘醫院診斷證明書影本一紙在卷足憑。
二、被告經合法傳喚，無正當理由，未於本院所指定之九十二年十一月二十一日審理
    期日到庭，惟據其前於本院調查時所為之陳述，固坦承於右揭時、地發生本件車
    禍事故，並造成告訴人受有上述之傷害等情，惟矢口否認其有過失，並以：伊當
    時已顯示方向燈並從後照鏡中確認無來車後才變換車道，未詎竟遭告訴人騎乘機
    車撞及其左前車門處，再製作警訊筆錄之警員偏袒告訴人，且肇事路段地面有繪
    製「禁行機車」之標字，故本件車禍之肇因為告訴人騎乘機車違規行駛快車道及
    超速所致，與伊無關云云，資為辯解；惟查：
(一)、本件車禍發生經過，據被告於九十一年五月十日警局詢問時自承：當時伊駕駛自
    用小客車沿台北縣新店市○○路○段由安康往新店方向行駛，當其由外側車道欲
    變換至內側車道，突然遭告訴人所騎乘機車撞上其車左前葉子板及前輪胎、左前
    門，告訴人因而跌落地面受傷等語，又據其於九十二年五月六日提出到院之上訴
    理由狀亦載稱：事發之前，伊停於路邊正起動上路，由慢車道慢慢行駛正要變換
    車道時也有顯示方向燈警示，並從後照鏡中均未發覺告訴人所騎乘之機車，由於
    告訴人是從禁行機車道超速，又從其車左後方欲超車，以致發生擦撞等情，另告
    訴人於前揭期日警局詢問時陳稱：當時騎乘輕型機車由安康往新店方向行駛，被
    告所駕駛自用小客車停在安康路一段一四七號旁，突然欲轉出迴轉，伊看見便閃
    避至快車道，旋即與被告所駕駛車輛發生擦撞等語，另參酌卷附道路交通事故補
    充資料表之記載，被告所駕駛之自用小客車左前葉子板及左前門損壞，而告訴人
    騎乘之機車則有左側車體損壞之車損情況，惟本件事故發生後，雙方並未即刻通
    知警員到場製作以供研判車禍發生情形之相關資料，故卷附道路交通事故調查報
    告表所附事故現場圖上即載明「肇事現場車輛車已移動相關位置」等語，本院復
    查無其他積極事證足以確認告訴人所指稱被告當時有迴車動作一節，故依前揭被
    告關於行車動線之陳述及雙方車損情況，足認被告駕駛自用小客車於台北縣新店
    市○○路○段一四七號附近由安康往新店方向車道上，當其由外側車道起駛欲切
    入內側車道時，與在其左後方直行之告訴人所騎乘機車發生撞擊而肇事。
(二)、按行車前應注意起步前應顯示方向燈，注意前後左右有無障礙或車輛行人，並應
    讓行進中之車輛行人優先通行；又汽車在雙向四車道行駛時，變換車道時，應讓
    直行車先行，並注意安全距離；道路交通安全規則第八十九條第一項第六款、第
    九十八條第一項第六款分別定有明文。是不論被告當時係路邊起駛抑或變換車道
    ，均應讓車道上之直行車先行，本件肇事地點依卷附現場照片及道路交通事故調
    查報告表各欄項目明細內容所載，該處為直路，路面狀況係乾燥、無缺陷、無障
    礙物且視距良好，又當時情況為天候晴，有夜間照明光線，並無不能注意之情形
    ，被告既執有普通小型車駕照，自應注意依前開規定行駛，惟由被告上開供述以
    觀，其所駕駛之車輛由路邊起駛後係要變換至內側車道，則依前揭道路交通安全
    規則之規定，即應注意需讓告訴人所騎乘之機車先行，竟疏未注意車道上尚有直
    行之告訴人並讓其先行即與之發生碰撞，其就本件事故之發生有過失甚為明確。
    又本件肇事責任經本院送請台灣省臺北縣區車輛行車事故鑑定委員會鑑定結果，
    均認同被告駕駛自用小客車，路邊起駛，未讓車道上直行車先行，為肇事原因，
    有該會九十二年八月二十八日北鑑字第九二一０六六號函文及鑑定意見書在卷為
    憑，被告之過失行為與告訴人所受傷害間，存有相當因果關係，應屬灼然。
(三)、再被告於本院調查時，雖另以告訴人有超速及違規行駛快車道等語為辯；(1)惟依
    前揭道路交通事故調查報告表附事故現場圖示，現場未留有煞車痕或刮地痕等跡
    證，自無從推論告訴人當時行車速度大約為何，況告訴人因系爭車禍受創後所製
    作相關交通事故筆錄，亦未表明當時行車速率為何，被告無以為憑，遽指告訴人
    有超速之過失，關於此部分之辯解，不足採信。(2)又被告於本院調查時，固提出
    車道地面繪製有「禁行機車」標字之照片數幀，欲證明告訴人當時違規行駛快車
    道一節，惟依道路交通事故調查表所附事故現場圖及現場照片所示，肇事路段並
    無繪製有「禁行機車」標字，亦經當時到場處理車禍事故之臺北縣政府警察局新
    店分局頂城派出所警員丙○○，於本院九十二年九月二十六日調查時到庭證述明
    確在卷，況告訴人於前揭期日警局詢問時即陳明，當時係因閃避被告車輛故而駛
    到快車道，本院依前揭卷附道路交通事故調查表及道路交通事故補充資料表等資
    料，亦查無任何積極證據足資證明告訴人當時違規行駛在快車道等情，而被告於
    本院前揭期日調查時也自承：當時並未見到告訴人行駛在何車道，其僅以發生事
    故之位置係位在快車道為憑，即遽認告訴人違規行駛快車道等語，尚嫌速斷。(3)
    再者，當時到場處理車禍事故之臺北縣政府警察局新店分局頂城派出所警員丙○
    ○，係因接到民眾報案及職責所在，故而到現場處理本件車禍事故，與兩造當事
    人並不認識又無利害關係，業據其九十二年十月十七日到場證述明確在卷，當不
    至有偏頗一方之虞，被告僅憑其主觀臆測，認證人丙○○有偏袒之情，委無足採
    。(4)退步言之，縱使告訴人有前揭被告所指之超速及行駛快車道之不當，惟仍無
    解於被告過失責任之成立，附此敘明。
(四)、綜上所述，被告所辯，顯係卸責之詞，尚難採信，本件事證明確，被告犯行堪以
    認定。
三、核被告所為，均係犯刑法第二百八十四條第一項前段之過失傷害罪。本件事故發
    生後，雙方並未通知警員到現場處理，而由被告駕駛其自用小客車將告訴人送至
    前揭天主教耕莘醫院就醫，嗣因雙方對和解金額未獲一致，告訴人才向臺北縣政
    府警察局新店分局提出告訴，此為告訴人及被告於九十一年五月十日警局詢問筆
    錄中所陳明，並有前揭證人即警員丙○○所填具之自首調查表內容在卷可參，證
    人丙○○警員並於本院前揭調查期日到庭證述：當時依車禍現場附近居民之指示
    ，前往告訴人就醫之醫院瞭解案情時，發生交通事故之雙方均有向前來處理之警
    員陳述車輛為渠等行駛及肇事經過，惟審酌當時雙方均表明願意自行處理，迨告
    訴人於前揭期日向臺北縣警察局新店分局提出告訴，被告始被傳喚到案說明案情
    ，復觀諸被告在警局詢問、檢察官偵查及本院審理時均矢口否認何過失的辯詞，
    足徵被告並未有供述過失或陳述犯罪接受裁判之意，是被告並不合於刑法第六十
    二條前段所定對於未發覺之犯罪自首而接受裁判之要件。原審因以被告罪證明確
    ，適用刑法第二百八十四條第一項前段、第四十一條第一項前段，罰金罰鍰提高
    標準條例第一條前段、第二條之規定，併審酌被告就本件車禍之過失程度，告訴
    人所受之傷勢，以及被告當時駕車將告訴人送醫診治之態度猶值稱許，惟犯後猶
    矢口否認過失犯行，迄今尚未與告訴人就民事賠償達成和解等一切情狀，僅從輕
    量處拘役五十九日，並諭知易科罰金之折算標準，認事用法，經核均無違誤，量
    刑亦稱妥適。被告否認犯罪，提起上訴，而指摘原判決不當，為無理由，應予駁
    回。
四、被告經本院合法傳喚，無正當理由，未於本院所指定之九十二年十一月二十一日
    審判期日到庭，依刑事訴訟法第法第三百七十一條規定，爰不待其陳述，逕行判
    決。
五、據上論斷，應依刑事訴訟法第四百五十五條之一第一項、第三項、第三百七十一
    條規定、第三百六十八條，判決如主文。
本案經檢察官張熙懷到庭執行職務。
中      華      民      國    九十二    年     十二     月    二十九    日
                                    臺灣臺北地方法院交通法庭
                                        審判長法  官  陳博文
                                              法  官  陳婷玉
                                              法  官  鄧德倩
右正本證明與原本無異。
本判決不得上訴。
                                              書記官  石幸代
中      華      民      國    九十二    年     十二     月    二十九    日


司法院資訊處製作；財團法人民間司法改革基金會備份。
